ACORDAO-COMPLETO-2434094

ACÓRDÃO 14050/2020 ATA 43/2020 - PRIMEIRA CÂMARA

VISTOS, relatados e discutidos estes autos de Representação formulada pelo Ministério Público Militar - Procuradoria de Justiça Militar em Curitiba/PR, dando conta de possíveis irregularidades em licitações e na execução de contratos no âmbito da Escola de Aprendizes de Marinheiros de Santa Catarina - Marinha do Brasil, relacionadas ao Pregão Eletrônico 13/2012 e à Concorrência Pública 011/2013, cujos objetos eram, respectivamente, o projeto executivo e a reforma do parque aquático da Escola,
ACORDAM os Ministros do Tribunal de Contas da União, reunidos em sessão da 1ª Câmara, ante as razões expostas pelo Relator, em:
9.1. conhecer da presente Representação uma vez satisfeitos os requisitos de admissibilidade previstos nos arts. 235 e 237, inciso III, do Regimento Interno/TCU, e no art. 103, § 1º, da Resolução TCU 259/2014;
9.2. considerar que, ante as providências já adotadas pela unidade jurisdicionada em relação aos fatos apontados nesta Representação, bem como a inexistência de indícios de ocorrência de dano ao Erário, não se justifica a atuação adicional deste Tribunal;
9.3. dar ciência desta deliberação ao representante e à Escola de Aprendizes de Marinheiros de Santa Catarina - Marinha do Brasil; e
9.4. arquivar os presentes autos, com fundamento no art. 106, § 4º, da Resolução/TCU 259/2014 e art. 169, inciso III, do Regimento Interno do TCU.

Representação formulada pelo Ministério Público Militar  Procuradoria de Justiça Militar em Curitiba/PR dando conta de possíveis irregularidades em licitações e na execução de contratos no âmbito da Escola de Aprendizes de Marinheiros de Santa Catarina Escola de Aprendizes de Marinheiros de Santa Catarina  Marinha do Brasil, relacionadas ao Pregão Eletrônico 13/2012 e à Concorrência Pública 011/2013, cujos objetos eram, respectivamente, o projeto executivo e a reforma do parque aquático da Escola.

Primeira Câmara

Escola de Aprendizes de Marinheiros de Santa Catarina - Marinha do Brasil.

3. Representante: Ministério Público Militar - Procuradoria de Justiça Militar em Curitiba/PR.

13.1. Ministros presentes: Walton Alencar Rodrigues (Presidente), Bruno Dantas e Vital do Rêgo.
13.2. Ministros-Substitutos presentes: Augusto Sherman Cavalcanti (Relator) e Weder de Oliveira.

AUGUSTO SHERMAN

A SeinfraUrbana elaborou a instrução à peça 8, transcrita a seguir, a qual recebeu a aprovação dos dirigentes daquela unidade técnica.
	"INTRODUÇÃO
1.	Cuidam os autos de representação a respeito de possíveis irregularidades ocorridas na Escola de Aprendizes de Marinheiros de Santa Catarina - Marinha do Brasil, relacionadas ao Pregão Eletrônico 13/2012 e à Concorrência Pública 011/2013, cujos objetos eram, respectivamente, o projeto executivo e a reforma do parque aquático da Escola. O primeiro certame foi vencido pela empresa Thalentos Engenharia Ltda. (CNPJ 04.822.667/0001-20) , com proposta de R$ 59.000,00. Já o segundo, pela empresa Empresa Sajued Assessoria e Gestão Imobiliária ME (CNPJ 18.475.894/0001-31) , cujo valor pactuado foi de R$ 2.488.377,85.
HISTÓRICO
2.	No período de 2012 a 2016, a Escola de Aprendizes Marinheiros de Santa Catarina (EAMSC) realizou contratos administrativos voltados para a reforma do Centro de Treinamento Aquático daquela Escola, visando a melhoria das condições da benfeitoria, justificada pela inviabilidade de uso do parque aquático nos meses de abril a outubro, devido às baixas temperaturas na cidade de Florianópolis.
3.	Inicialmente, por meio do Pregão Eletrônico 13/EAMSC/2012, a EAMSC firmou o contrato 85600/2012-053/00 com a empresa Thalentos Engenharia Ltda. para a elaboração do projeto executivo necessário para as obras de reforma, instalação de cobertura e sistema de aquecimento de água do complexo da piscina da Escola. Tal processo teve por base o Termo de Referência n. 22/001/2012, que tinha dentre seus anexos o Programa elaborado pela Diretoria de Obras Civis da Marinha (DOCM) e contendo as especificações técnicas e os requisitos necessários para o desenvolvimento do referido serviço técnico.
4.	De posse do projeto executivo, deu sequência à contratação da empresa de construção Sajued Empreendimentos Imobiliários Ltda., por meio do contrato 85600/2014-172/00, precedido pela Concorrência n. 11/2013.
5.	As obras foram iniciadas em janeiro de 2015, tiveram alterações qualitativas e quantitativas, formalizadas no Termo Aditivo n. 02, e, após o Termo Aditivo n. 4, o contrato foi rescindido unilateralmente pela EAMSC.
6.	O processo, no âmbito da Procuradoria Militar, teve início com expediente de lavra da Sajued ME, destinado à Justiça Militar, denunciando que os projetos, objeto do Pregão Eletrônico 13/2012, não foram aprovados pelos órgãos competentes e parte deles sequer foram apresentados para execução das obras. A empresa mencionou ainda a ocorrência de ameaças por parte dos integrantes, especialmente o Tenente Jean Carlos dos Santos, fiscal do contrato (peça 4, p. 59-61) .
7.	Após o processamento da denúncia, foi produzido o Relatório de Auditoria 01/2017 (peça 4, p. 106-112) , Relatório de Sindicância (peça 5, p. 176-188) , Relatório de Inquérito da Capitania dos Portos (peça 5, p. 265-280) , laudos periciais (peça 6, p. 117-129 e p. 191-197) e Informação 007/2019 da Procuradoria Geral de Justiça Militar (peça 7, p. 47-69) , dentre outros documentos que demonstram a ocorrência de vários ilícitos durante os procedimentos licitatórios e da condução dos contratos supervenientes.
8.	Quanto ao Pregão Eletrônico 13/2012, da documentação encaminhada pode-se se extrair a ocorrência dos seguintes indícios de irregularidades:
	a) não restou demonstrada a comprovação de capacidade técnica da contratada para participação no certame. De acordo com o subitem 1.2 das Normas de Execução do referido Programa, era necessário que a contratada comprovasse, por meio de atestados registrados no Crea, a experiência profissional de todos os projetistas responsáveis técnicos dos diversos projetos;
	b) as planilhas orçamentárias apresentadas não possuíam Anotações de Responsabilidade Técnica (ART) , contrariando o art. 1° da Lei n° 6.496/1977;
	c) a contratada deixou de providenciar as licenças/autorizações: (i) Aprovação de projeto junto à Prefeitura Municipal de Florianópolis, não atendendo o art. 24 da Lei Complementar n° 60/2000, do Município de Florianópolis; e (ii) Análise do projeto hidrossanitário na Vigilância Sanitária de Florianópolis, descumprindo o art. 30 da Lei Complementar 239/2006, do Município de Florianópolis;
	d) o Relatório de Sindicância aponta que o ex-Tenente Jean Carlos dos Santos arcou com os custos da aprovação dos projetos junto à Prefeitura e Vigilância Sanitária do município de Florianópolis, reconheceu ainda que não verificou adequadamente os projetos e documentos encaminhados pela empresa Thalento, sob alegação de falta de tempo hábil (ver depoimento de peça 4, p.270-275 e peça 5, p.160-164) ;
	e) falhas técnicas na concepção do projeto contratado, tais como: (i) ausência de memórias de cálculo; (ii) ausência das plantas do sistema de aquecimento da piscina; (iii) descrição insuficiente dos serviços a serem executados; (iv) falta de previsão de serviços necessários; (v) quantidade insuficiente de alguns serviços na planilha orçamentária estimada da obra; 
	f) a fiscalização deixou de observar exigências relevantes estipuladas no edital para o recebimento do objeto, como a necessidade de a contratada providenciar as licenças (e/ou autorizações) e a aprovação dos projetos junto aos órgãos competentes;
	g) a Sindicância considerou incabível a possibilidade de aplicação de sanção administrativa ao ex-Tenente Jean Carlos dos Santos, pelo Regulamento Disciplinar para a Marinha, haja vista que este era do quadro de oficiais temporários da Marinha e já havia se desligado da instituição.
9.	Ressalta-se que o Relatório de Sindicância aponta que o ex-Tenente Jean Carlos dos Santos arcou com os custos da aprovação dos projetos junto à Prefeitura e Vigilância Sanitária do município de Florianópolis, reconheceu ainda que não verificou adequadamente os projetos e documentos encaminhados pela empresa Thalento, sob alegação de falta de tempo hábil (ver depoimento de peça 4, p.270-275 e peça 5, p.160-164) ;
10.	Com relação à Concorrência 11/2013 também são descritos vários indícios de irregularidades na condução do processo:
	a) as duas empresas que participaram do certame (Sajued ME e Construtora Sherman) apresentaram a mesma Certidão de Acervo Técnico (CAT) , registrada em 5/11/2014, 'sem o registro de atestado'. Logo, o atestado técnico, datado de 22/10/2014, do Condomínio Residencial Encantos do Mar, não foi apresentado no momento do registro dos serviços no Crea;
	b) a empresa Sajued apresentou, adicionalmente, um atestado técnico sem averbação do Crea, datado de 13/6/2014, fornecido pela suposta sócia administradora da empresa Sintiane Indústria e Comércio de Mesas Ltda. (CNPJ 04.930.305/0001-53) . Ressaltando-se que a Sajued, naquela época, ainda não possuía registro no Crea (o registro ocorreu em 31/10/2014) . Assim, inferiu-se que a empresa não teria a devida responsabilidade técnica para construir as estruturas mencionadas no respectivo atestado. Complementarmente, o representante da Sajued figurava como um dos sócios da empresa Sintiane. Outro ponto observado é o indício de que a sócia administradora da empresa Sintiane seja cônjuge do representante da Sajued;
	c) foi constatado que as assinaturas contidas nos atestados de capacidade técnica apresentados pelas empresas Sajued e Sherman foram falsificadas (ver laudos periciais peça 6, p. 117-129 e peça 6, p. 117-129 e 191-197) ;
	d) ambas as empresas (Sajued e Construtora Sherman) apresentaram o mesmo Engenheiro Civil como responsável técnico, fato que comprometeu a formulação de um dos documentos, previstos no Edital, que é a 'Declaração de Elaboração Independente de Proposta';
	e) inexistência da ART, na fase de execução contratual, em nome da empresa vencedora do certame (Sajued) , contrariando o art. 1° da Lei 6.496/1977 e a Súmula 260 do TCU;
	f) as adequações pactuadas por meio do segundo Termo Aditivo, assinado em 8/2/2016, decorrentes de falhas e omissões do projeto de referência, extrapolaram o limite de 10% do valor total do contrato, contrariando o inciso II, art. 13 do Decreto n° 7.983/2013. 
11.	Com relação à execução das obras, não se encontra nos autos evidências de dano ao erário. O valor orçado pela Administração (com base no projeto foi de R$ 2.619.345,11, ver peça 4, p. 201) . A proposta da vencedora foi de R$ 2.488.377,85 (Contrato peça 4, p. 205-221) . Porém, os relatórios contidos no processo indicam que o contrato com a Sajued foi rescindido e o remanescente de obras foi executado pela Empresa Cristiani Loiri Rodrigues ME.
12.	Quanto ao processo de sindicância e de averiguação por parte do Ministério Público Militar, o encaminhamento final foi de oferecer denúncia à Justiça Militar contra os empresários Administradores das empresas participantes do certame Concorrência 011/2013 (Sajued Construções e Reformas Eirelli e a Construtora Sherman Ltda.) , pela prática do crime previsto no artigo 90 da Lei nº 8.666/93 (Peça 7, p. 101-103) .
EXAME DE ADMISSIBILIDADE 
13.	Inicialmente, deve-se registrar que a representação preenche os requisitos de admissibilidade constantes no art. 235 do Regimento Interno do TCU, haja vista a matéria ser de competência do Tribunal, referir-se a responsável sujeito a sua jurisdição, estar redigida em linguagem clara e objetiva, conter nome legível, qualificação e endereço do representante, atendendo, ainda, os requisitos elencados no § 1º do art. 103, da Resolução-TCU 259, de 7/5/2014, inclusive quanto à 'existência de interesse pública no trato da suposta ilegalidade apontada'.
14.	Além disso, o Ministério Público Militar - Procuradoria de Justiça Militar em Curitiba/PR possui legitimidade para representar ao Tribunal, consoante disposto no art. 237, inciso I, do Regimento Interno do TCU. 
15.	Dessa forma, a representação poderá ser apurada, para fins de comprovar a sua procedência, nos termos do art. 234, § 2º, segunda parte, do Regimento Interno do TCU, aplicável às representações de acordo com o parágrafo único do art. 237 do mesmo RI/TCU.
Exame Sumário
16.	Segundo a Resolução - TCU 259/2014, art. 106, estando presentes os requisitos de admissibilidade, deverá ser efetuado exame sumário acerca 'do risco para a unidade jurisdicionada, da materialidade e relevância dos fatos noticiados na denúncia ou representação'.
17.	No âmbito do TCU a questão foi regulamentada pela Portaria-Segecex 12/2016, nos seguintes termos:
18. 	Para a realização do exame sumário, a unidade técnica deve considerar as seguintes premissas indicadas na Instrução Normativa - TCU 63/2010: 
I - Risco: possibilidade de algo acontecer e ter impacto nos objetivos da unidade jurisdicionada, sendo medido em termos de consequências e probabilidades; 
II - Materialidade: volume de recursos envolvidos; 
III - Relevância: aspecto ou fato considerado importante, em geral no contexto do objetivo delineado, ainda que não seja material ou economicamente significativo. 
19.	Quanto ao primeiro critério, não se observa a possibilidade de maiores riscos às obras ou de danos eminentes ao erário. Pelo que foi relatado, as obras objeto da presente representação já se encontram conclusas e os contratos encerrados.
20.	Com relação à materialidade, trata-se de objeto inicialmente orçada em pouco mais de R$ 2,6 milhões, contratada por R$ 2.488.377,85 e finalizada por outra empresa com acréscimo de preço de pouco mais de R$ 150 mil. Esse acréscimo, porém, não se trata de dano ao erário quantificado, eis que, a princípio, decorre de acréscimos e supressões de serviços decorrentes de projeto executivo inadequado. Portanto, também quanto à materialidade não se justifica o prosseguimento dos presentes autos.
21.	No que atine ao critério de relevância, apesar do condenável ajuste observado na Concorrência 11/2013, não se pode concluir que o acerto prévio entre os dois licitantes impactou o objetivo do certame, mormente se observarmos que a contratação se deu por valor inferior ao orçado pela unidade militar. O insucesso da contratação decorreu das falhas dos projetos elaborados pela Thalentos Engenharia Ltda., sendo as apurações deflagradas justamente em razão de denúncia oferecida pela empresa contratada, Sajued Assessoria e Gestão Imobiliária ME. Posteriormente o objeto foi concluído com a contratação da Empresa Cristiani Loiri Rodrigues ME.
22.	Assim, salvo melhor juízo, não se vislumbra relevância dos fatos para justificar a movimentação do controle externo sete anos após o certame, especialmente se observarmos que o próprio órgão militar entabulou apurações acerca do ocorrido, via sindicância, e poderia aplicar às empresas envolvidas a sanção capitulada no art. 87, IV, da Lei n. 8.666/1993.
23.	Nesse sentido, vale destacar o disposto no item 36 da Portaria Segecex 12, de 26 de junho de 2016, que privilegia a atuação dos órgãos primários no âmbito da cadeia do controle do gasto público, in verbis: 
a)	36. Com vistas a evitar a duplicidade de esforços, nas hipóteses em que o objeto da denúncia ou representação já estiver sendo tratado por outra instância de controle, tais como, pelo órgão concedente ou pelo órgão de controle interno, a unidade técnica poderá propor determinação para que este órgão exerça a sua fiscalização primária, informando ao Tribunal sobre as conclusões da apuração no prazo assinalado, seguido da proposta de arquivamento do processo (Acórdão 2193/2014-TCU-Plenário, Acórdão 7.890/2014 - TCU - 1ª. Câmara) .
24.	No caso concreto, observa-se que a unidade militar instaurou sindicância para apurar os fatos, e que a Procuradoria Militar ofereceu denuncia junto à Justiça Militar com vistas à persecução penal dos envolvidos. Com isso, nota-se que no âmbito judicial os fatos já estão sendo objeto de apuração.
25.	Na esfera administrativa, independente da judicial, tais apurações também poderão ocorrer, inclusive a partir das informações coletadas nas apurações promovidas internamente à unidade militar.
26. 	Dessa forma, considerando as ações já adotadas pela unidade jurisdicionada, entende-se que os fatos narrados não se mostram relevantes para provocar a atuação deste Tribunal, notadamente em razão do caráter pontual das irregularidades e da possibilidade de o próprio órgão do Poder Executivo poder atuar em reprimenda às condutas que identificou, já levadas a conhecimento do poder judiciário.
CONCLUSÃO
27.	A comunicação (peça 1) deve ser conhecida como representação em razão de atender aos requisitos de legitimidade e de admissibilidade estampados nos arts. 235 e 237 do Regimento Interno/TCU.
28. 	A partir da análise acima, conclui-se pelo conhecimento, bem como pelo envio de cópia dos presentes autos à Escola de Aprendizes de Marinheiros de Santa Catarina - Marinha do Brasil, entidade responsável pelas apurações primárias, para ciência e adoção das medidas administrativas, inclusive a aplicação de sanções previstas na Lei n. 8.666/1993 às contratadas, após o devido processo legal.
PROPOSTA DE ENCAMINHAMENTO
29.	Ante todo o exposto, submetem-se os autos à consideração superior, propondo:
	a) conhecer da presente representação uma vez satisfeitos os requisitos de admissibilidade previstos nos arts. 235 e 237, inciso III, do Regimento Interno/TCU, e no art. 103, § 1º, da Resolução TCU 259/2014;
	b) enviar cópia da deliberação, acompanhada do relatório e voto que a fundamentarem, ou desta instrução, caso seja apreciado em Relação, à Escola de Aprendizes de Marinheiros de Santa Catarina - Marinha do Brasil, para ciência e adoção das medidas administrativas que entender cabíveis;
	c) enviar cópia da deliberação, acompanhada do relatório e voto que a fundamentarem, ou desta instrução, caso seja apreciado em Relação, ao representante, Ministério Público Militar - Procuradoria de Justiça Militar em Curitiba/PR;
	d) arquivar os autos, com fundamento no art. 106, § 4º, da Resolução TCU 259/2014 e art. 169, inciso III, do Regimento Interno do TCU."
	É o relatório.

não consta.

Não atuou.

Representação. Possíveis irregularidades em licitações e na execução de contratos no âmbito da Escola de Aprendizes de Marinheiros de Santa Catarina. Conhecimento. Providências já adotadas internamente pela Marinha do Brasil condizentes com os fatos. Ausência de indícios de dano ao erário ou outro fato que justifique a atuação deste tribunal. Ciência.

REPRESENTAÇÃO (REPR)

Secretaria de Fiscalização de Infraestrutura Urbana - SeinfraUrbana.

Trata-se de Representação formulada pelo Ministério Público Militar - Procuradoria de Justiça Militar em Curitiba/PR, dando conta de possíveis irregularidades em licitações e na execução de contratos no âmbito da Escola de Aprendizes de Marinheiros de Santa Catarina - Marinha do Brasil, relacionadas ao Pregão Eletrônico 13/2012 e à Concorrência Pública 011/2013, cujos objetos eram, respectivamente, a elaboração do projeto executivo e a reforma do parque aquático da Escola. 
2.	O Pregão Eletrônico 13/2012 foi vencido pela empresa Thalentos Engenharia Ltda. (CNPJ 04.822.667/0001-20) , com proposta de R$ 59.000,00. A Concorrência Pública 011/2013 foi vencida pela Empresa Sajued Construções e Reformas Eireli (CNPJ 18.475.894/0001-31) , resultando na contratação no valor de R$ 2.488.377,85.
3.	Foram apontadas as seguintes ocorrências em relação ao Pregão Eletrônico 13/2012, destinado à contratação da elaboração do projeto executivo:
	a) não restou demonstrada a comprovação de capacidade técnica da contratada para participação no certame (de acordo com o subitem 1.2 das Normas de Execução do referido Programa, era necessário que a contratada comprovasse, por meio de atestados registrados no Crea, a experiência profissional de todos os projetistas responsáveis técnicos dos diversos projetos) ;
	b) as planilhas orçamentárias apresentadas não possuíam Anotações de Responsabilidade Técnica (ART's) , contrariando o art. 1° da Lei n° 6.496/1977;
	c) a contratada deixou de providenciar as licenças/autorizações: (i) Aprovação de projeto junto à Prefeitura Municipal de Florianópolis, não atendendo o art. 24 da Lei Complementar n° 60/2000, do Município de Florianópolis; e (ii) Análise do projeto hidrossanitário na Vigilância Sanitária de Florianópolis, descumprindo o art. 30 da Lei Complementar 239/2006, do Município de Florianópolis;
	d) o Relatório de Sindicância aponta que o ex-Tenente Jean Carlos dos Santos arcou com os custos da aprovação dos projetos junto à Prefeitura e Vigilância Sanitária do Município de Florianópolis, reconhecendo ainda que não verificou adequadamente os projetos e documentos encaminhados pela empresa Thalento, sob alegação de falta de tempo hábil (ver depoimento de peça 4, p.270-275; e peça 5, p.160-164) ;
	e) falhas técnicas na concepção do projeto contratado, tais como: (i) ausência de memórias de cálculo; (ii) ausência das plantas do sistema de aquecimento da piscina; (iii) descrição insuficiente dos serviços a serem executados; (iv) falta de previsão de serviços necessários; e (v) quantidade insuficiente de alguns serviços na planilha orçamentária estimada da obra; 
	f) a fiscalização deixou de observar exigências relevantes estipuladas no edital para o recebimento do objeto, como a necessidade de a contratada providenciar as licenças (e/ou autorizações) e a aprovação dos projetos junto aos órgãos competentes; e
	g) a Sindicância considerou incabível a possibilidade de aplicação de sanção administrativa ao ex-Tenente Jean Carlos dos Santos, pelo Regulamento Disciplinar para a Marinha, haja vista que este era do quadro de oficiais temporários da Marinha e já havia se desligado da instituição.
4.	Em relação à Concorrência 11/2013, destinada à contratação da execução das obras reforma do parque aquático, foram apontados os seguintes indícios de irregularidade:
	a) as duas empresas que participaram do certame (Sajued ME e Construtora Sherman) apresentaram a mesma Certidão de Acervo Técnico (CAT) , registrada em 5/11/2014, "sem o registro de atestado" (logo, o atestado técnico, datado de 22/10/2014, do Condomínio Residencial Encantos do Mar, não foi apresentado no momento do registro dos serviços no Crea) ;
	b) a empresa Sajued apresentou, adicionalmente, um atestado técnico sem averbação do Crea, datado de 13/6/2014, fornecido pela suposta sócia-administradora da empresa Sintiane Indústria e Comércio de Mesas Ltda. (CNPJ 04.930.305/0001-53) , ressaltando-se que a Sajued, naquela época, ainda não possuía registro no Crea (o registro ocorreu em 31/10/2014) , pelo que se inferiu que a empresa não teria a devida responsabilidade técnica para construir as estruturas mencionadas no respectivo atestado. Complementarmente, o representante da Sajued figurava como um dos sócios da empresa Sintiane. Outro ponto observado é o indício de que a sócia-administradora da empresa Sintiane seja cônjuge do representante da Sajued;
	c) foi constatado que as assinaturas contidas nos atestados de capacidade técnica apresentados pelas empresas Sajued e Sherman foram falsificadas (ver laudos periciais peça 6, p. 117-129; e peça 6, p. 117-129 e 191-197) ;
	d) ambas as empresas (Sajued e Construtora Sherman) apresentaram o mesmo Engenheiro Civil como responsável técnico, fato que comprometeu a formulação de um dos documentos, previstos no Edital, que é a "Declaração de Elaboração Independente de Proposta";
	e) inexistência da ART, na fase de execução contratual, em nome da empresa vencedora do certame (Sajued) , contrariando o art. 1° da Lei 6.496/1977 e a Súmula 260 do TCU; e
	f) as adequações pactuadas por meio do segundo Termo Aditivo, assinado em 8/2/2016, decorrentes de falhas e omissões do projeto de referência, extrapolaram o limite de 10% do valor total do contrato, contrariando o inciso II do art. 13 do Decreto n° 7.983/2013.
5.	A análise dos elementos dos autos realizada pela SeinfraUrbana na instrução transcrita no relatório parte desta deliberação aponta que, quanto ao critério risco, os elementos apresentados nesta representação não indicam a possibilidade de ocorrência de riscos às obras ou de dano ao erário, uma vez que as obras em questão já se encontram conclusas e os contratos encerrados. Quanto à materialidade, o contrato para execução das obras foi firmado pelo valor de R$ 2.488.377,85, valor considerado materialmente relevante. Entretanto, ante a ausência de indícios de dano ao erário e a conclusão das obras, tal critério, por si só, não justifica o prosseguimento dos presentes autos. Por fim, quanto ao critério relevância, apesar dos indícios de ilicitude por parte dos licitantes na Concorrência 11/2013, não se pode concluir que o acerto prévio entre os dois licitantes impactou o objetivo do certame, em que a contratação se deu por valor inferior ao orçado pelo contratante.
6.	A unidade técnica aponta, ainda, que a não conclusão da obra pela empresa contratada, Sajued Construções e Reformas Eireli, decorreu das falhas dos projetos elaborados pela Thalentos Engenharia Ltda., o que motivou as apurações, via sindicância, em relação à contratação desta última. Entretanto, a conclusão da obra foi realizada por meio da contratação da empresa Cristiani Loiri Rodrigues ME. Observa também que a unidade militar instaurou sindicância para apurar os fatos, e que a Procuradoria Militar ofereceu denuncia à Justiça Militar com vistas à persecução penal dos envolvidos.
7.	Ante essa situação, a SeinfraUrbana considera que, ante as ações já adotadas pela unidade jurisdicionada, os fatos narrados não se mostram suficientes para provocar a atuação deste Tribunal, especialmente em razão do caráter pontual das irregularidades e da possibilidade de aquele órgão poder atuar em reprimenda às condutas que identificou, já levadas a conhecimento do poder judiciário. Dessa forma, propõe conhecer da representação, dando conhecimento da decisão ao representante.
8.	Acolho o encaminhamento proposto pela unidade técnica, cuja análise adoto como parte das minhas razões de decidir.
9.	De fato, ante as providências já adotadas no âmbito da unidade jurisdicionada, não se justifica a atuação adicional deste Tribunal em relação aos fatos denunciados, mormente considerando que ocorreram há cerca de sete anos, e não existir indícios de dano ao Erário. Além disso, foi apurado que a unidade jurisdicionada já adotou providências em relação às ocorrências que podem constituir ilicitudes, especialmente quanto aos indícios de conluio entre as empresas participantes e outros ilícitos por elas praticados na Concorrência Pública 011/2013, por meio de oferecimento de denuncia à Justiça Militar.
	Ante o exposto, manifesto-me por que o Tribunal aprove o acórdão que ora submeto à apreciação deste Colegiado.
TCU, Sala das Sessões Ministro Luciano Brandão Alves de Souza, em 1 de dezembro de 2020.
AUGUSTO SHERMAN CAVALCANTI 
Relator